臺灣新北地方法院刑事判決
110年度交訴字第30號
公  訴  人  臺灣新北地方檢察署檢察官
被      告  邱建順


選任辯護人  李志正律師
上列被告因過失致死案件，經檢察官提起公訴（110年度調偵字
第1429號），本院判決如下：
    主    文
邱建順犯過失致人於死罪，處有期徒刑柒月。　　
    犯罪事實
一、邱建順於民國109年12月9日上午6時2分許，騎乘車牌號碼00
    0-0000號普通重型機車，直行至新北市○○區○○路0巷00號前
    時，本應注意車前狀況，並隨時採取必要之安全措施，當時
    亦無不能注意之情事，竟疏未注意及此，將未靠路邊行走在
    同車道前方之王克杰撞倒在地（致其嗣因後述傷害死亡），
    邱建順見狀後旋下車攙扶王克杰起身，未久王克杰即從該處
    步行返回其承租之同市區○○路0段000巷00弄0號3樓304號房
    。嗣因王克杰之胞姊王克勤查覺有異，遂於翌（10）日下午
    1時30分許，由警方、房東等人開鎖陪同進入上開房內，始
    發現王克杰已倒臥在地，旋將王克杰送醫急救，經診斷其受
    有多處損傷、大腦創傷性出血、急性呼吸衰竭等傷害，住院
    至同年月29日上午6時2分許，仍因腦損傷而死亡。
二、案經王克杰之子王昌民訴由臺灣新北地方檢察署檢察官偵查
    起訴。
    理    由
一、證據能力之說明
　　本案認定犯罪事實所引用被告邱建順以外之人於審判外之陳
    述，業經當事人於本院審判程序同意作為證據（110年度交
    訴字第30號卷〈下稱本院卷〉第217頁），本院審酌前揭陳述
    作成時之情況，認以之作為證據應屬適當，依刑事訴訟法第
    159條之5第1項規定，均有證據能力。　　
二、認定犯罪事實所憑之證據及理由
　　訊據被告固坦承有於上開時地騎乘上開機車，因未注意車前
    狀況而撞倒被害人之事實，惟矢口否認有何過失致人於死犯
    行，辯稱：被害人因車禍跌倒受傷後，當下尚能自行走路回
    到距離車禍地點約700公尺之租屋處，可見其所受傷勢應不
    足以導致其硬腦膜下腔出血、蜘蛛網膜下腔出血而身故。又
    被害人每日抽菸1.5包、菸齡逾35年，每日飲用高粱酒250毫
    升亦逾30年，高血壓病史將近20年，且未定期服用藥物控制
    ，以上均為蜘蛛網膜下腔出血之常見危險因子，不能排除係
    因被害人每日抽菸、飲酒、高血壓等原因，致其蜘蛛網膜下
    腔出血。再被害人急診病歷記載其血壓為175／123mmHg，出
    院病歷摘要單記載其血壓為180／122mmHg，且被害人似曾於
    住院期間之109年12月17日向台北慈濟醫院心臟內科領藥，
    而留有門診病歷紀錄，其當日之血壓為136／77mmHg，可知被
    害人血壓居高不下，且解剖報告書亦指出其有高血壓心臟病
    之情形，故似不能排除被害人因長期患有高血壓，致其心臟
    衰竭而死亡之可能。從而，被害人死亡之結果，仍有可能由
    嗣後其他因素（包括被害人自身之原因）介入所致，與被告
    之過失致傷行為欠缺相當因果關係等語。經查：
　㈠被告於上開時間騎乘上開機車行經上開地點時，本應注意車
    前狀況，並隨時採取必要之安全措施，當時亦無不能注意之
    情事，竟疏未注意及此，將未靠路邊行走在同車道前方之被
    害人撞倒在地，被告見狀後旋下車攙扶被害人起身，未久被
    害人即自該處步行返回其上開租處；嗣因被害人之胞姊王克
    勤查覺有異，遂於上開時間由警方等人陪同進入該租處內，
    始發現被害人倒臥在地，旋將被害人送醫急救，經診斷其受
    有多處損傷、大腦創傷性出血、急性呼吸衰竭等傷害，住院
    至同年月29日上午6時2分許，仍因腦損傷而死亡等事實，業
    據被告於警詢及偵訊時（110年度相字第16號卷〈下稱相字卷
    〉第9頁背面至第10頁背面、第61頁正背面），並經證人即告
    訴人王昌民、證人王克勤於警詢及偵訊時、證人即被害人同
    事古松山於警詢及本院審理時證述明確（相字卷第12頁正背
    面、第14頁背面、第16頁背面至第17頁、第60頁正背面、第
    86頁至第87頁、本院卷第211頁至第213頁），且有道路交通
    事故現場圖、道路交通事故調查報告表㈠、㈡、肇事現場照片
    、被害人租屋處照片、被害人相驗照片、肇事現場監視器錄
    影畫面翻拍照片、淡水馬偕紀念醫院109年12月12日、29日
    乙種診斷證明書、車輛詳細資料報表、臺灣新北地方檢察署
    110年1月8日石甲字第776-1號、同年3月9日石甲字第776-2
    號相驗屍體證明書、同署109年12月30日檢驗報告書、急診
    病歷、同醫院病歷資料、法務部法醫研究所（110）醫鑑字
    第1101100023號解剖報告書暨鑑定報告書、解剖照片、本院
    勘驗肇事現場監視器錄影畫面筆錄及附件擷圖在卷可稽（相
    字卷第21之1頁至第26頁、第27頁至第38頁、第42頁、第43
    頁、第58頁、第62頁至第68頁、第74頁至第85頁、第94頁至
    第99頁、110年度偵字第2095號卷第11頁、110年度調偵字第
    1429號卷〈下稱調偵卷〉第8頁至第39頁背面、本院卷第208頁
    至第210頁、第225頁至第256頁），堪以認定。
  ㈡行為與結果間，如具備「若無該行為，則無該結果」之條件
    關係，且依據一般日常生活經驗，有該行為，通常皆足以造
    成該結果之相當性，則行為及結果間即具有相當因果關係。
    易言之，依據經驗法則，綜合行為當時所存在的一切事實，
    為客觀地事後審查，認為在一般情形下，有此環境、有此行
    為的同一條件，均可發生同一的結果，亦即行為與結果間並
    無偏離常軌之因果歷程，結果之發生與行為人之行為具有「
    常態關連性」者，即具有相當因果關係，行為人自應就該結
    果負既遂之責（最高法院110年度台上字第6078號、108年度
    台上字第3180號、107年度台上字第1661號判決意旨參照）
    。而查：
　⒈依上開本院勘驗筆錄及附件擷圖所示（本院卷第208頁至第21
    0頁、第225頁至第256頁），被害人於事發前原係正常持續
    行走在馬路上，並能察覺其後方有被告騎乘之機車接近，而
    作出頭及身體略偏向其左後方查看之動作，然於被害人遭被
    告所騎機車撞倒在地後，被害人當下即無法自行起身，需藉
    由被告自後以雙手環抱被害人前胸之方式協助，始能勉強站
    起，且於步行過程中出現歪斜、不穩地橫著走路，甚至再度
    跌坐在地之情形，而於其返回租處後未久，便於當日晚間缺
    勤並失去聯絡，至翌日下午1時30分許，經王克勤、警員及
    房東等人開鎖進入該租處後，始發現其已倒臥在地，口鼻有
    出血痕跡等情，業據證人王克勤、王昌民於警詢時證述明確
    （相字卷第12頁背面、第14頁背面），足認被告係因被機車
    自後撞倒在地之外力因素，始受有及引發於翌日經送醫急救
    後所診斷出如上開淡水馬偕紀念醫院109年12月12日乙種診
    斷證明書所載多處損傷、大腦創傷性出血、急性呼吸衰竭等
    傷害（相字卷第42頁）。又本案經送法務部法醫研究所鑑定
    後，其結果認被害人頭部外傷嚴重，並有顱骨骨折及顱內出
    血，主要撞擊傷在後枕頂部，符合因車禍所致之頭部外傷，
    而非單純一般跌倒所造成，有上開該所解剖報告書暨鑑定報
    告書為憑（相字卷第98頁背面），益徵被害人確係因本案車
    禍而受有頭部外傷併顱骨骨折及顱內出血，終致腦損傷而死
    亡甚明。　　
　⒉被告雖以上詞置辯，惟被害人之死因（即腦損傷），係源自
    於其遭被告騎車自後撞倒在地所受之頭部外傷併顱骨骨折及
    顱內出血等傷勢，已如前述，依吾人日常生活經驗，一般人
    在相同客觀情形下（即遭人騎車自後撞倒在地而受有頭部外
    傷併顱骨骨折及顱內出血等傷勢），通常皆足以造成該死亡
    結果之發生，被告之過失行為與被害人死亡之結果間，並非
    超乎尋常之歷程發展而有「常態關連性」，依上開最高法院
    見解，即具相當因果關係。至依上開解剖報告書暨鑑定報告
    書及卷內佛教慈濟醫療財團法人台北慈濟醫院檢送之病歷相
    關資料（本院卷第67頁至第120頁），可知被害人生前固患
    有高血壓心臟病，然此係其於案發前原有之身體健康狀態，
    顯無可能因此使被害人受有非單純一般跌倒所能造成之頭部
    外傷併顱骨骨折等傷害，自非屬案發後有與該等傷害無關之
    其他疾病或其他偶然獨立原因介入而導致被害人死亡之因果
    關係中斷情形，且常人受有頭部外傷併顱骨骨折及顱內出血
    ，本即足以引起死亡之結果，足見高血壓心臟病並非導致被
    害人死亡的直接肇因，至多僅屬加重其傷勢的助因。另被害
    人雖於跌倒受傷後，尚能自行走路返回租處，業如前述，然
    法務部法醫研究所鑑定意見已詳敘被害人後枕頂部為主要之
    撞擊傷，造成顱骨有由後往前之線性骨折，並使顱內（硬腦
    膜下腔、蜘蛛網膜）嚴重出血及腦損傷等旨（相字卷第98頁
    ），復參以被害人雖於案發翌日倒臥在地，但並未死亡，而
    係經送醫治療近20日後，始因腦損傷身故，可見其所受上開
    傷勢並不足以立即致命，自難僅因其於事故發生後尚可自行
    走路返回租處一節，遽為有利於被告之認定。
　㈢綜上所述，被告所辯均難據為解免其責之事由，本案事證明
    確，被告犯行堪以認定，應依法論科。　　　
三、論罪科刑
　㈠核被告所為，係犯刑法第276條之過失致人於死罪。
  ㈡被告於有偵查權限之機關或公務員發覺其犯罪前，即自行至
    至新北市政府警察局蘆洲分局成州派出所向警員坦承其為本
    案交通事故肇事人，並經偵查檢察官向該分局警員確認屬實
    ，有被告於109年12月18日在該所製作之第1次警詢筆錄、臺
    灣新北地方檢察署公務電話紀錄單在卷可憑（相字卷第9頁
    至第11頁、調偵卷第44頁），核與自首要件相符，爰依刑法
    第62條前段規定減輕其刑。
  ㈢爰審酌被告雖非故意犯罪，惟其身為機車駕駛人，本應注意
    車前狀況，並隨時採取必要之安全措施，以確保其他用路人
    之生命及身體安全，卻未能善盡此注意義務，致將走在同車
    道前方之被害人撞倒在地，致其因受有上開傷害而死亡，當
    予相當程度之非難，兼衡被告無任何犯罪前科之素行（參卷
    附臺灣高等法院被告前案紀錄表）、否認犯行之犯後態度、
    違反注意義務之程度、被害人於事故發生亦有未靠路邊行走
    之肇事次因及貽誤就醫之行為、被告與被害人家屬就賠償金
    額未有共識而無法成立調（和）解、被告於本院審理時所述
    教育程度、工作及家庭生活狀況等一切情狀，量處如主文所
    示之刑。　　
據上論斷，應依刑事訴訟法第299條第1項前段，判決如主文。
本案經檢察官陳姵伊提起公訴，檢察官邱稚宸到庭執行職務。
中　　華　　民　　國　　111 　　年    4    月    28   日
　　　　　　　　　刑事第四庭    審判長法　官　楊筑婷

　　　　　　　　　　　　　　　　　　　法　官　陳佳妤

　　　　　　　　　　　　　　　　　　　法　官　吳智勝　　
上列正本證明與原本無異。
如不服本判決，應於判決送達後20日內敘明上訴理由，向本院提
出上訴狀 (應附繕本) ，上訴於臺灣高等法院。其未敘述上訴理
由者，應於上訴期間屆滿後20日內向本院補提理由書「切勿逕送
上級法院」。
                                      書記官  薛力慈
中　　華　　民　　國　　111 　年　　4 　　月　　28　　日
附錄本案論罪科刑法條全文：
中華民國刑法第276條
因過失致人於死者，處5年以下有期徒刑、拘役或50萬元以下罰
金。